【裁判字號】    98,交聲,1275
【裁判日期】    981217
【裁判案由】    違反道路交通管理處罰條例聲明異議
【裁判全文】
臺灣桃園地方法院刑事交通事件裁定    98年度交聲字第1275號
原處分機關  交通部公路總局嘉義區監理所台南監理站
異  議  人
即受處分人  甲○○
上列受處分人因違反道路交通管理處罰條例案件，對於交通部公
路總局嘉義區監理所台南監理站於98年5 月14日所為之嘉監南字
第裁74－C00000000 號違反道路交通管理事件裁決書不服，聲明
異議，本院裁定如下：
    主  文
異議駁回。
    理  由
一、原處分意旨略以：本件異議人即受處分人（下稱異議人）甲
    ○○於民國98年4 月4 日19時44分許，駕駛車牌號碼LC3-37
    5 號普通重型機車於環光東路直行環光西路與光復街口時「
    行經有燈光號誌管制之交岔路口闖紅燈」，為臺北縣政府警
    察局永和分局中正橋派出所警員，依違反道路交通管理處罰
    條例第53條第1 項，而填製北縣警交大字第C00000000 號舉
    發違反道路交通管理事件通知單（下稱舉發通知單），並經
    原處分機關依道路交通管理處罰條例第53條第1 項及第63條
    第1 項第3 款之規定，於98年5 月14日以嘉監南字第裁74－
    C00000000 號裁決書，裁處異議人罰鍰新臺幣（下同）1,80
    0 元並記違規點數3 點等語。
二、異議意旨略以：(一)異議人於上揭時地並沒有闖紅燈，且警員
    並非當場攔停異議人之車輛，而係由兩名員警以於後方按喇
    叭及鳴警笛之方式強行攔停異議人之車輛，且員警又無積極
    證據佐證異議人有闖紅燈之事實，警員之行為違反司法院大
    法官第535 號解釋之意旨；(二)異議人戶籍地雖設於臺南市○
    區○○街25號，惟居住地乃在楊梅鎮○○○街10巷6 號5 樓
    之2 ，員警於開立舉發通知單時，未加以確認，擅自將車主
    之地址以『同上』之戶籍地視之，嚴重損害異議人之權益，
    故請求撤銷原處分云云。
三、按汽車駕駛人，行經有燈光號誌管制之交岔路口闖紅燈者，
    處新臺幣1,800 元以上5,400 元以下罰鍰，道路交通管理處
    罰條例第53條第1 項定有明文。經查：異議人駕駛前開車輛
    ，於上開時地，行經設有燈光號誌管制之路口闖紅燈之事實
    ，業經證人即當場舉發之臺北縣政府警察局永和分局中正橋
    派出所警員李志宏於本院調查時結證稱：當天伊是執行家戶
    訪查勤務，當時伊是於勤務結束後騎乘警用機車在環河東路
    與光復街口巡邏，並準備返所，伊行經光復街口要左轉環河
    西路時，光復街口之號誌係綠燈，環河東路直行環河西路方
    向之號誌是紅燈，而伊是在光復街口的號誌快轉為黃燈前之
    5 、6 秒才準備左轉，當時伊並未馬上左轉，是因伊於巡邏
    時習慣等候查看有無違規車輛，伊發現異議人由環河東路直
    行環河西路，而於行經光復街口時闖紅燈，伊就開啟警示燈
    同時鳴按喇叭在後追逐並示意異議人停車，伊攔下異議人後
    有告知異議人其有闖紅燈之事實，異議人也全程配合，此外
    ，伊在開單時也有依照異議人所出示之行照、駕照開單，異
    議人行照上之車主地址確實記載臺南市○區○○街25號，嗣
    伊查詢電腦資料亦顯示車主之地址在臺南市○區○○街25號
    。另警員邱逸宏係伊於返所途中（行經環河東路與光復街口
    時）遇到，因伊等是一前一後行駛，故行駛在後之邱逸宏並
    沒有目擊異議人闖紅燈之經過，至於伊未照相或錄影係因為
    伊看到異議人違規就馬上追過去，來不及照相或錄影。又該
    路口之監視器設置角度係朝向光復街方向，所以無法拍到異
    議人直行環河東西路之情形。末伊於開單後有將違規通知單
    交給異議人確認無誤後，異議人始簽名等語明確（參見本院
    卷第35頁反面、第36頁正面），另證人即當場舉發之臺北縣
    政府警察局永和分局中正橋派出所警員邱逸弘於本院調查時
    則結證稱：伊沒有目擊異議人闖紅燈之行為，伊當天是騎乘
    機車在警員李志宏後方，李志宏於光復街接近環河東路路口
    時，突然起步加速往前追逐，伊當時猜測李志宏應該是發現
    前方有違規行駛車輛，伊有隨後跟上，而伊行駛在光復街時
    ，前方並無任何車輛，當時光復街的號誌是綠燈，環河東西
    路的號誌是紅燈，伊往前左轉行駛環河西路時發現異議人騎
    乘機車在前方，伊據此判斷異議人直行環河東西路時應該是
    闖紅燈通過路口，又光復街與環河東西路的號誌與中正橋涵
    洞後的號誌並未同步，故上開兩處之號誌一為紅燈，一為綠
    燈是正常之情形等語（參見本院卷第37頁正、反面），復有
    臺北縣政府警察局北縣警交大字第C00000000 號舉發通知單
    、證人李志宏提出之現場地圖1 份、現場監視器設置照片5
    張（參見本院卷第11頁、第39頁、第40頁、第46頁至第47頁
    ）。證人李志宏及邱逸弘對於本件舉發經過及如何攔停異議
    人等情，既已提出說明，且本身又屬執行公務警員，原受有
    行政懲處責任之監督，嗣到庭具結作證，更以刑事責任擔保
    證詞之真實性，復與異議人不相識，亦無嫌隙瓜葛，實無設
    詞攀誣或構陷異議人之必要，因認其舉發應無誤認之虞且證
    言係較異議人之辯解為可採。是以，本件異議人確有違規闖
    越紅燈，堪以認定。又異議人雖質疑何以無相片佐證，惟路
    口燈號變換迅速，闖紅燈之情形又屬稍縱即逝，倘要求員警
    必以錄影或照相為證，實屬強人所難；況員警執行交通勤務
    ，依法亦未要求必須以錄影或照相存證；且本件因情況急迫
    ，故李志宏無法立即拍照存證，從而，本件舉發亦難謂有何
    不當，是異議人此部分之辯解，自非可採。
四、另異議人之居住地雖在楊梅鎮○○○街10巷6 號5 樓之2 ，
    然其車主地址確在臺南市○區○○街25號，此有車號查詢重
    型機車車籍資料1 紙在卷可查（參見偵卷第54頁），復參以
    證人李志宏之證述，警員於開單時也有依照異議人所出示之
    行照、駕照開單，異議人行照上之車主地址確實記載臺南市
    ○區○○街25號，嗣經查詢電腦資料亦顯示車主之地址在臺
    南市○區○○街25號，且異議人係自行確認無誤後，始在舉
    發違規通知單上簽名，故警員上開舉發開單行為並無任何違
    法或不當，異議人上開指摘，委不足採。至司法院大法官第
    535 號解釋是針對警察執行臨檢之要件及程序為一說明，此
    有大法官釋字第535 號解釋文1 紙在卷可參（參見本院卷第
    55頁），然本件異議人係因交通違規遭警員攔停舉發，故本
    件實無司法院大法官第535 號解釋之適用，併此敘明。
五、綜上所述，異議人前揭交通違規行為已甚明確，原處分機關
    依道路交通管理處罰條例第53條第1 項、第63條第1 項第3
    款規定，裁處罰鍰1,800 元，並計違規點數3 點，於法有據
    ，核無違誤，本件異議並無理由，應予駁回。
六、據上論斷，應依道路交通管理處罰條例第87條第2 項、道路
    交通案件處理辦法第19條，裁定如主文。
中    華    民    國    98    年    12    月    17    日
                  交通法庭    法  官  石蕙慈
以上正本證明與原本無異。
如不服本裁定，應於裁定送達後5 日內向本院提出抗告狀。
                              書記官  李佳穎
中    華    民    國    98    年    12    月    17    日


司法院資訊處製作；財團法人民間司法改革基金會備份。
